【裁判字號】    98,易,1466
【裁判日期】    980814
【裁判案由】    傷害
【裁判全文】
臺灣臺北地方法院刑事判決              98年度易字第1466號
公  訴  人  臺灣臺北地方法院檢察署檢察官
被      告  乙○○
上列被告因傷害案件，經檢察官提起公訴（98年度偵字第9919號
），本院判決如下：
    主  文
乙○○傷害人之身體，累犯，處有期徒刑肆月，如易科罰金以新
臺幣壹仟元折算壹日。
    犯罪事實
一、乙○○前因詐欺案件，經臺灣高等法院以95年度上易字第11
    07號判決處有期徒刑2年確定，於民國96年12月28日縮短刑
    期假釋出監，而於97年2月22日假釋期滿，假釋未經撤銷而
    視為執行完畢。詎不知悔改，因乙○○向甲○○分租房間，
    而負有每月給付房租與甲○○之義務，於98年3月11日中午
    12時許，乙○○與甲○○、丙○○在青年公園共同喝酒時，
    因酒後發生爭執而互毆（此部分未據告訴）。嗣乙○○因心
    有不甘，竟基於傷害之犯意，返回上開租屋處取得甲○○所
    有之菜刀1把後，於同日下午15時30分許，騎乘腳踏車前往
    臺北市○○區○○路162號前，並持上開菜刀作勢追砍甲○○，而於甲○○舉手阻擋時，揮砍菜刀致使甲○○受有左側
    前臂遠端2.5公分之刀傷。
二、案經甲○○訴由臺北市政府警察局萬華分局報告臺灣臺北地
    方法院檢察署檢察官偵查起訴。
    理  由
壹、證據能力部分：
    按被告以外之人於審判外之言詞或書面陳述，除法律有規定
    者外，不得作為證據。被告以外之人於審判外之陳述，雖不
    符前四條之規定，而經當事人於審判程序同意做為證據，法
    院審酌該言詞陳述或書面陳述作成時之情況，認為適當者，
    亦得為證據。當事人、代理人或辯護人於法院調查證據時，
    知有刑事訴訟法第159條第1項不得為證據之情形，而未於言
    詞辯論終結前聲明異議者，視為有前項之同意，刑事訴訟法
    第159條第1項、第159條之5分別定有明文。查，本院認定事
    實所憑之證據，部分屬傳聞證據，惟檢察官與被告均未於本
    院言詞辯論終結前聲明異議，本院審酌該等言詞或書面陳述
    作成之情況，並無非出於任意性或不正取供，或違法或不當
    情事，且客觀上亦無不可信之情況，堪認為適當，依刑事訴
    訟法第159條之5第2項規定，均得作為證據，先予敘明。
貳、實體部分：
一、訊據被告乙○○固坦承案發當日伊曾與告訴人甲○○、丙○○三人一起喝酒，並與告訴人互毆，經丙○○拉開後，伊有
    拿刀作勢要砍甲○○，惟矢口否認有何傷害甲○○之犯行，
    辯稱：不是因為房租才有衝突，因為伊有一個女朋友，告訴
    人用言語挑撥，伊表示渠等是朋友，不要這樣說，後來那天
    三人在喝酒，是伊請客的，在涼亭裡坐著，三個人都喝了有
    相當的程度；伊有拿刀作勢要砍告訴人，大約十公尺左右，
    並表示如果再打伊，就要砍告訴人，但是沒有砍到，告訴人
    所受傷勢應係擦傷云云。經查：
    (一)證人即告訴人甲○○因受有左側前臂遠端2.5公分之刀傷
      ，由證人丙○○陪同，於98年3月11日前往西園醫院就診
      ，並取得該醫院診斷證明書，遂於同日下午19時40分許即
      至臺北市政府警察局萬華分局報案等節，業據證人丙○○
      證稱，「（問：你有無看到是哪隻手被砍到？）當時是晚
      上，砍到哪一隻手我忘記了，但是我知道是砍到靠近手腕
      的地方，是我送他去西園醫院。」等語綦詳，並有西園醫
      院98年3月11日北市衛醫字第1077號診斷證明書1紙及告訴
      人警詢筆錄所載時間附卷可稽（見偵字卷第9頁、第13頁
      、本院卷第37頁背面），足見前揭診斷證明書應係告訴人
      於案發後隨即至醫院看診所取得，又告訴人前往就診係由
      證人丙○○陪同前往，則告訴人應無取得不實之醫生診斷
      證明之可能。再該診斷證明書亦記載告訴人左側前臂遠端
      所受者為約2.5公分之刀傷，核與前開證人所述傷勢相符
      ，是被告辯稱告訴人傷勢應為擦傷等語顯屬卸責之詞，不
      足採信。
    (二)另證人丙○○於偵查中所證稱：「（問：被告稱他有作勢
      要砍告訴人的樣子，但並沒有砍到?）被告用菜刀要砍告
      訴人，告訴人用手去擋，所以被砍到。」等語，核與其於
      本院審理中到庭結稱：「（問：可否請你敘述他為何會受
      傷？）我有親眼看到，我們三個本來是好朋友，我跟林先
      生喝酒的時候，被告有跟我們一起喝酒，被告拿一個空瓶
      往林先生頭部打下去，瓶子破掉了，就是因為這樣開始，
      兩個人就開始打架，我把他們分開，因為林先生很生氣，
      就一拳打到乙○○的眼睛。」、「（問：被告有無拿刀子
      ？）有，我把刀子拿下來兩次，我把菜刀拿起來丟到垃圾
      桶後，被告又去撿回來，追砍林先生，後來林先生有被被
      告拿菜刀砍到手，有流很多血。」、「（問：被告追砍告
      訴人的地點為何？）是在青年公園外面的麵攤。」、「（
      問：被告是被告訴人打到眼睛後才拿刀子還是之前才拿？
      ）那時候被告拿酒瓶砸告訴人的頭，因為沒有流血，我跟
      他們說這樣就算了，後來我跟林先生就去吃飯，吃了一半
      的時候，被告騎腳踏車拿一支菜刀過來，就開始追砍他，
      連砍兩、三刀，我都追不到他。」等語相符（見偵字卷第
      40頁，本院卷第37頁背面至第38頁），而證人丙○○既與
      被告、告訴人均為朋友關係，甚至於案發當日並曾一同飲
      酒，排解雙方於公園內之爭執情形，此為被告所不爭執之
      事實，則證人丙○○既與被告、告訴人均有相當交情，所
      為證述，自無偏頗之必要，其可信性應無疑義，是被告確
      有持刀傷害告訴人之犯行，應可認定。
    (三)此外，參以證人即告訴人甲○○於偵查中亦證稱：「我分
      租臺北市○○區○○路2段416巷19號12樓之3的一個房間
      給被告，被告跟我住在一起，該菜刀是我的，是廚房用的
      」、「（問：被告用何傷害你?）他拿的是菜刀，砍我的
      左手，有砍到而且也有傷疤。」、「（問：你的手被砍到
      是因為被告要砍你時，你用手去擋所以被砍到的?) 因為
      我腳筋斷裂，沒有辦法跑，被告要砍我時，我用手去擋，
      所以被砍到。」等語綦詳（見同上偵字卷第34頁、40頁）
      ，亦核與前揭證人丙○○所述內容相符，是被告所辯未砍
      到告訴人云云，顯屬卸責之詞，自不可採。是本件事證明
      確，被告犯行堪以認定。
二、核被告乙○○所為，係犯刑法第277條第1項之普通傷害罪。
    被告前因詐欺案件，經臺灣高等法院以95年度上易字第1107
    號判決處有期徒刑2年確定，於96年12月28日縮短刑期假釋
    出監，而於97年2月22日假釋期滿，假釋未經撤銷而視為執
    行完畢等情，有臺灣高等法院被告前案記錄表1份在卷可稽
    ，則被告於有期徒刑執行完畢後5年內故意再犯本件有期徒
    刑以上之罪，為累犯，應依刑法第47條第1項之規定加重其
    刑。爰審酌被告僅因與告訴人間之糾紛，即持刀砍傷告訴人
    ，對告訴人造成之心理恐懼與身體傷害非淺，與告訴人本為
    分租房屋關係、行為動機、犯罪時所受之刺激、手段係以持
    刀方式為之等一切情狀，量處如主文所示之刑，並諭知易科
    罰金之折算標準。至被告所使用傷害告訴人之菜刀1把，並
    未扣案，且非被告所有之物，業據證人丙○○、告訴人甲○○供述明確，此部分自無庸為沒收之諭知，併此敘明。
據上論斷，應依刑事訴訟法第284條之1、第299條第1項前段，刑
法第277條第1項、第47條第1項、第41條第1項前段，刑法施行法
第1條之1，判決如主文。
本案經檢察官李濠松到庭執行職務。
中    華    民    國    98    年     8    月    14    日
                  刑事第十庭    法  官  呂煜仁
上正本證明與原本無異。
如不服本判決應於收受送達後10日內向本院提出上訴書狀，並應
敘述具體理由；其未敘述上訴理由者，應於上訴期間屆滿後20日
內向本院補提理由書（均須按他造當事人之人數附繕本）「切勿
逕送上級法院」。告訴人或被害人如對於本判決不服者，應具備
理由請求檢察官上訴，其上訴期間之計算係以檢察官收受判決正
本之日期為準。
                                書記官  曹尚卿
中    華    民    國    98    年    8     月    14    日
附錄本案論罪科刑法條
中華民國刑法第277條
（普通傷害罪）
傷害人之身體或健康者，處 3 年以下有期徒刑、拘役或 1 千元
以下罰金。
犯前項之罪因而致人於死者，處無期徒刑或 7 年以上有期徒刑；
致重傷者，處3年以上10年以下有期徒刑。


司法院資訊處製作；財團法人民間司法改革基金會備份。
